【裁判字號】    99,事聲,23
【裁判日期】    990430
【裁判案由】    聲明異議
【裁判全文】
臺灣屏東地方法院民事裁定              99年度事聲字第23號
異  議  人  第一商業銀行股份有限公司
法定代理人  乙○○
代  理  人  丙○○
相  對  人  甲○○○○○○
上列異議人因與相對人間聲請發支付命令事件，對於本院司法事
務官於中華民國99年1 月5 日所為裁定（99年度司促字第106 號
），提出異議，本院裁定如下：
    主  文
原裁定廢棄。
    理  由
一、按當事人對於司法事務官處理事件所為之終局處分，得於處
    分送達後10日之不變期間內，以書狀向司法事務官提出異議
    。司法事務官認前項異議有理由時，應另為適當之處分；認
    異議為無理由者，應送請法院裁定之。法院認第1 項之異議
    為有理由時，應為適當之裁定；認異議為無理由者，應以裁
    定駁回之。民事訴訟法第240 條之4 第1 項前段、第2 項及
    第3 項定有明文。
二、本件異議人以第三人陳羿語即陳美里於民國94年4 月4 日邀
    同相對人為一般保證人，向異議人借款二筆共新台幣（下同
    ）308 萬元，嗣後陳羿語未依約清償本息，喪失期限利益，
    其債務視為全部到期為由，聲請本院依督促程序對陳羿語及
    相對人發如下內容之支付命令：陳羿語應給付異議人3,020,
    137 元，及自98年2 月20日起至清償日止，按年息百分之2.
    08計算之利息，暨其逾期在6 個月以內部分按上開利率百分
    之10，超過6 個月部分按上開利率百分之20計算之違約金；
    如對陳羿語之財產所得執行無結果時，相對人應負清償責任
    。
三、本院司法事務官就陳羿語部分，依異議人之聲請對陳羿語發
    支付命令，就相對人部分，則以裁定駁回異議人之聲請，其
    理由略謂：陳羿語為主債務人，相對人為一般保證人，異議
    人尚未對主債務人陳羿語之財產強制執行而無效果，固得於
    訴訟上對相對人為附條件之請求，惟不得聲請發支付命令為
    此附條件之請求，異議人聲請對相對人發支付命令，於法不
    合，應依民事訴訟法第513 條第1 項之規定，予以駁回云云
    。
四、異議人對於上開司法事務所官所為之終局處分提出異議，其
    異議意旨略以：債務人對於支付命令之全部或一部，得於送
    達後20日之不變期間內，不附理由向發命令之法院提出異議
    ，民事訴訟法第516 條第1 項定有明文，且支付命令確定後
    ，債權人若未先對主債務人之財產強制執行而無效果，即逕
    向保證人求償，保證人亦可依強制執行法之規定提起債務人
    異議之訴或聲明異議，以為救濟，殊無不准先對保證人聲請
    發支付命令之理。臺灣高雄地方法院就相同之情形，亦均准
    許債權人之聲請，而對保證人發支付命令。原裁定駁回異議
    人之聲請，顯有不當，爰依法提出異議等語。
五、按債權人之請求，以給付金錢或其他代替物或有價證券之一
    定數量為標的者，得聲請法院依督促程序發支付命令；督促
    程序，如聲請人應為對待給付尚未履行者，不得行之；法院
    應不訊問債務人，就支付命令之聲請為裁定，民事訴訟法第
    508 條第1 項、第509 條及第512 條定有明文。依此，法院
    就債權人之請求，以給付金錢或其他代替物或有價證券之一
    定數量為標的者，既得僅據債權人單方之聲請，不訊問債務
    人而對債務人發支付命令，固可認必須債權人之給付請求已
    到期且無附條件之單純情形，始合簡單迅速審理之要求，而
    得依聲請發支付命令。惟查：所謂先訴抗辯權，指保證人於
    債權人未就主債務人之財產強制執行而無效果前，對於債權
    人得拒絕清償之權利（民法第745 條參照），僅於債權實現
    之階段始有之，非謂債權人對於主債務人之「先訴」，為債
    權人對保證人請求清償之要件。故債權人無須證明已就主債
    務人之財產強制執行而無效果，亦得向保證人請求清償或併
    同起訴。且保證人基於保證債務之補充性，雖得對債權人主
    張先訴抗辯權，但其於主債務人不履行債務時，即應代負履
    行責任（民法第739 條參照），故債權人對保證人之債權非
    係所謂尚未到期或附條件之債權，當無不得依聲請發支付命
    令之理。其次，債權人同時聲請對主債務人及保證人發支付
    命令，非係主觀的預備合併，法院對保證人發支付命令，並
    非以債權人聲請對主債務人發支付命令無理由為條件，難謂
    係「附條件之請求」，亦無不得依聲請發支付命令可言。依
    上所述，本件異議人對相對人之請求，既係以給付一定數量
    之金錢為標的，且非應為對待給付尚未履行，其債權亦非未
    到期或附條件之債權，復無主觀的預備合併而屬「附條件之
    請求」之情形，原裁定駁回其支付命令之聲請，於法容有未
    洽。異議意旨指摘原裁定不當，為有理由，爰將原裁定廢棄
    ，俾司法事務官另為適當之處分。
六、依民事訴訟法第240 條之4 第3 項前段，裁定如主文。
中    華    民    國    99    年    4     月    30    日
                    民事第一庭    法  官  春生
正本係照原本作成。
本件裁定不得抗告。
中    華    民    國    99    年    4     月    30    日
                                  書記官  蘇雅慧

司法院資訊處製作；財團法人民間司法改革基金會備份。
